---
title: "Lista 6"
author: "Maria Vitória Cruz"
date: "25 de junho de 2022"
documentclass: article
papersize: a4
fontsize: 12pt
linestretch: 1.5
geometry: "left = 1.0in, right = 1.0in, top = 1.0in, bottom = 1.0in"
indent: true
output:
  bookdown::pdf_document2:
    toc: false
    latex_engine: pdflatex
    number_sections: true
    extra_dependencies:
      fontenc: ["T1"]
      inputenc: ["utf8"]
      babel: ["english, latin, brazil"]
      lipsum: null
      float: null
      booktabs: null
      threeparttable: null
      array: null
      graphicx: null
      tabularx: null
      adjustbox: null
      amsmath: null
      amssymb: null
      amsthm: null
header-includes:
  - \usepackage{floatrow}
  - \floatsetup[figure]{capposition=top}
  - \floatsetup[table]{style=plaintop}
  - \usepackage{hyperref}
  - \hypersetup{colorlinks=true, urlcolor=blue, linkcolor=blue, citecolor=blue, filecolor=blue}
---

```{r setup, include=FALSE}
xfun::pkg_attach(c('dplyr','tidyr','purrr','wooldridge','stargazer'), install = T)
knitr::opts_chunk$set(echo = TRUE)
```

# Questão 1

## Questão 1A

Falso, o Teorema do Não-Viés independe da hipótese de homocedesticidade e inexistência de autocorrelação, mas o Teorema de Gauss Markov depende das hipóteses de não-viés, no caso essas não são quebradas. Com heterocedasticidade o Teorema de Gauss Markov não é válido, mas não existe implicação de viés dos estimadores.

## Questão 1B

Falso, os testes sofrem alteração pois a vairância será diferente, logo, deve-se primeiro estimar de forma robusta para realizar o teste com uma nova variância.

# Questão 2

## Questão 2A
```{r}
base_ceo <- wooldridge::ceosal1

reg_ceo_1 <- base_ceo %>% 
  fixest::feols(lsalary ~ finance, vcov = 'hetero')

fixest::etable(reg_ceo_1)

```

Para este caso, temos que o teste T é dado por:

$$t_{1}= \frac{\hat{\beta_{1}} - \beta_{1}}{ep(\hat{\beta_{1}})}$$
$$t_{1}= \frac{0.1375}{0.0857}$$

$$t_{1}= 1.604434$$

Para uma amostra com 207 graus de liberdade e nível 95% robusto, T = 1,98, logo $|t| < T$ portanto não rejeitamos a hipótese nula. Também é possível ver que o próprio software relata que nesse modelo o estimador $\hat{\beta_{1}}$ não é estatisticamente significante.

```{r}
reg_ceo_2 <- base_ceo %>% 
  fixest::feols(lsalary ~ finance + lsales + pcroe, vcov = 'hetero')

fixest::etable(reg_ceo_2)
```

Para este caso, temos que o teste T é dado por:

$$t_{2}= \frac{\hat{\beta_{1}} - \beta_{1}}{ep(\hat{\beta_{1}})}$$
$$t_{2}= \frac{0.1021}{0.0786}$$

$$t_{2}= 1.298982$$

Para uma amostra com 207 graus de liberdade e nível 95% robusto, T = 1,98, logo $|t| < T$ portanto não rejeitamos a hipótese nula. Também é possível ver que o próprio software relata que nesse modelo o estimador $\hat{\beta_{1}}$ não é estatisticamente significante.

## Questão 2B

```{r}
reg_ceo_b1 <- base_ceo %>% 
  fixest::feols(lsalary ~ lsales, vcov = 'hetero')

reg_ceo_b2 <- base_ceo %>% 
  fixest::feols(lsalary ~ lsales | indus, vcov = 'hetero')

reg_ceo_b3 <- base_ceo %>% 
  fixest::feols(lsalary ~ lsales | roe + pcroe, vcov = 'hetero')

reg_ceo_b4 <- base_ceo %>% 
  fixest::feols(lsalary ~ lsales | roe + pcroe + indus, vcov = 'hetero')

fixest::etable(reg_ceo_b1,reg_ceo_b2,reg_ceo_b3,reg_ceo_b4, fitstat = 'f')

```

## Questão 2C
Os estimadores para lsales são próximos quando observamos o resultado para o conjunto de indústrias, ao observar somente uma delas, que é a de indústria é possível ver que ela tem diferença para todas as outras empresas de $\hat{\beta}_{1}= 0.2582$ e é estatisticamente significante a elas em 0,1%. Para indústrias quando comparada a todas as outras empresas, possui um impacto de $\hat{\beta}_{1}= 0.2582$ das vendas no salário dos CEO.

Com os efeitos fixos de roe e pcroe o efeito das vendas diminui no salário, porque esses fatores explicam parte do impacto.

## Questão 2D

```{r}
base_ceo %>% 
  dplyr::select(lsalary, lsales, roe, pcroe) %>%
  as.data.frame() %>% 
  stargazer(type = "text", title = "Análise das variáveis",
            summary.stat = c("mean", "sd"))
```


# Questão 3

## Questão 3A
```{r}
base_ksubs <- wooldridge::k401ksubs %>% 
  dplyr::filter(fsize == 1) %>% 
  dplyr::mutate(age_2 = (age -25)^2)
```

## Questão 3B

```{r}
reg_ksubs_normal <- base_ksubs %>% 
  fixest::feols(nettfa ~ inc + age_2 + male + e401k + i(e401k, inc))

reg_ksubs_rob <- base_ksubs %>% 
  fixest::feols(nettfa ~ inc + age_2 + male + e401k + i(e401k, inc), vcov = 'hetero')


fixest::etable(reg_ksubs_normal, reg_ksubs_rob)
```

A interação de e401k e inc não é estaticamente significante para o modelo sem robustez.

## Questão 3C

```{r}
reg_ksubs_weight <- lm(formula = nettfa ~ inc + age_2 + male + e401k + e401k:inc, weights = 1/inc, data = base_ksubs)

reg_ksubs_weight %>% summary()

reg_ksubs_gls <- base_ksubs %>% fixest::feglm(nettfa ~ inc + age_2 + male + e401k + e401k:inc)

fixest::etable(reg_ksubs_gls)
```

O estimador para a interação é estatisticamente sgnificante para 5%. Para MQG, a interação também é estatisticamente significante.

## Questão 3D
```{r}
reg_ksubs_gls_2 <- base_ksubs %>%
  dplyr::mutate(inc_2 = inc -30) %>% 
  fixest::feglm(nettfa ~ inc + age_2 + male + e401k + e401k:inc_2)

fixest::etable(reg_ksubs_gls_2)
```

O estimador da interação é igual, mas o estimador de e401k fica estatisticamente significante pois parte do efeito dele devia estar sendo explicado pela variável inc.


