---
title: "Quiz 1"
author: "Maria Cruz"
date: "31/03/2022"
output: pdf_document
---

```{r setup, include=FALSE}
knitr::opts_chunk$set(echo = TRUE)
```

```{r}
#0. Configuração ------------------------------------------------------
xfun::pkg_attach(c('tidyr', 'dplyr', 'wooldridge','readr','stargazer'), 
                 install = T)

#Input
dados <-  'quiz1.csv'
```

## Quiz 1

# Questão 1
## A

```{r}
dados <- readr::read_csv(dados)
```
## B
```{r}
mu_brancas <- dados %>% 
  dplyr::filter(race=='white')

n_mu_brancas <- nrow(mu_brancas)

perc <-(nrow(mu_brancas)/nrow(dados))

print(perc)
```

A proporção de mulheres brancas é de aproximadamente $\frac{n_{mulheres_brancas}}{n_{total_mulheres}} = 0.7288513$





## C
```{r}
dados %>% 
  dplyr::select(age, wage, ttl_exp) %>%
  as.data.frame() %>% 
  stargazer(type = "text", title = "Análise das variáveis",
            summary.stat = c("mean", "sd"))
```

## D
```{r}
var_salario <- var(dados$wage)
var_idade <- var(dados$age)

print(var_salario)
print(var_idade)
```

A variância de salário é 33.12604 e a variância de idade 9.363614

```{r}
cov_salario_idade <- cov(dados$age,dados$wage)

print(cov_salario_idade)
```

A covariância de salário e idade é -0.6369469

## E
```{r}
hist(dados$wage, xlab = 'Salários', main = 'Distribuição de Salários', ylab = 'Frequência')

```

## F

Temos que uma regressão simples linear é dada por $y= \beta_{0} + \beta_{1}x + u$, para isso deve-se encontrar os parâmetros $\hat{\beta_{0}}$ e $\hat{\beta_{1}}$, se temos como variável de interesse salários e variável de controle as notas, a regressão é dada por:

$$wage= \beta_{0} + \beta_{1}grade + u$$
```{r}
lm_grades <- lm(wage ~ grade, data = dados)
coef(lm_grades)

delta_grade <- 1

delta_wage=  0.7431729 * delta_grade

print(delta_wage)
```

Como temos que $wage= -1.9658857    +  0.7431729* grade$ então com 1 ano de a mais de estudo, tem-se um salário maior em 0.7431729.

## G
```{r}
races <- dados %>% 
  distinct(race)

lm_race <- lm(wage ~ race, dados)
coef(lm_race)
```

O coeficiente de uma relação de raça com salários é 1.165598